臺灣臺北地方法院刑事判決
110年度訴字第628號
公  訴  人  臺灣臺北地方檢察署檢察官
被      告  李健忠



指定辯護人  吳怡德律師（義務辯護）
上列被告因殺人未遂案件，經檢察官提起公訴（110年度偵字第1
9392號），本院判決如下：
    主  文
乙○○犯殺人未遂罪，累犯，處有期徒刑捌年。
    事  實
一、緣乙○○為計程車司機，於民國110年4月4日2時20分許駕駛車
    牌號碼000-00號計程車（下稱本案車輛），至新北市新店區
    安民街269巷巷口，等候因聚餐酒醉而由餐廳人員代為叫車
    之甲○○。甲○○經餐廳人員攙扶坐上本案車輛後座後，乙○○自
    覺不滿甲○○說話、態度，持置在車內之螺絲起子下車，走至
    本案車輛後座旁打開後車門要求甲○○改搭他車而起爭端，乙
    ○○明知持有之螺絲起子乃質地堅硬而一端鋒利之尖銳工具，
    且人體頭頸部有諸多重要器官、神經及動脈血管，係極為脆
    弱之要害部位，倘持螺絲起子尖利一端朝上開部位刺擊或徒
    手猛力毆擊，均有可能使內部器官、神經或動脈血管損傷，
    並導致生命危險，竟基於殺人之犯意，接續在甲○○以腳用力
    踹車門而正要下車之際，手持螺絲起子朝甲○○頭部刺擊1下
    ，在甲○○下車後，又手持螺絲起子高舉過肩朝甲○○頭頸部猛
    力刺擊5下，且不顧至此甲○○上半身已彎下，仍手持螺絲起
    子高舉過肩再朝甲○○頭頸部猛力刺擊5下，甲○○直接倒地，
    仰躺在本案車輛後方之路面上而全無反抗能力，乙○○仍不罷
    休，高抬右腳及胸後猛力踩甲○○上半身一腳，再高舉右手過
    肩往甲○○頭部猛力打一拳，致甲○○受有顏面骨閉鎖骨折、頸
    部血腫併昏迷及休克、雙側肺鈍挫傷併呼吸衰竭、頭皮開放
    性傷口、左側頭部三處十字外傷（2×2×1公分、6×6×1公分、
    1×1×0公分）、左頸部二處十字外傷（其中一處為10×10×1公
    分）、左前額撕裂傷、左鼻翼擦傷、外傷性頸椎神經損傷，
    與頸椎脊髓損傷併右側肢體無力等傷害，乙○○始罷手駕車離
    去。嗣因路人見甲○○路倒流血緊急叫喚救護車前來，將甲○○
    送醫治療，始倖免於死而未遂。
二、案經甲○○訴由及新北市政府警察局新店分局報請臺灣臺北地
    方檢察署（下稱地檢署）檢察官偵查起訴。　　
    理  由
壹、證據能力
一、按被告以外之人於審判外之陳述，雖不符刑事訴訟法第159
    條之1至第159條之4規定，而經當事人於審判程序同意作為
    證據，法院審酌該言詞陳述或書面陳述作成時之情況，認為
    適當者，亦得為證據；當事人、代理人或辯護人於法院調查
    證據時，知有該法第159條第1項不得為證據之情形，而未於
    言詞辯論終結前聲明異議者，視為有前項之同意，同法第15
    9條之5定有明文。檢察官、被告乙○○及辯護人對於本判決所
    引用下述被告以外之人於審判外之陳述，均未爭執其證據能
    力，本院審酌該等證據作成時之情況，並無不宜作為證據或
    證明力明顯過低之情事，以之作為證據應屬適當，依刑事訴
    訟法第159條之5第1項規定，均得作為證據。
二、本判決所引用之非供述證據，查無違反法定程序取得之情形
    ，依刑事訴訟法第158條之4規定反面解釋，均具證據能力。
貳、實體方面
一、訊據被告對於其於上開時、地，持螺絲起子尖利一端刺擊告
    訴人甲○○頭頸部，踩踏其身體再朝其頭部揮擊之行為，致告
    訴人受有前揭傷害等事實坦承不諱，惟否認有殺人未遂犯行
    ，辯稱：告訴人上車後我問他要去哪，但告訴人酒醉，口氣
    非常差地跟我說「柴埕路啦，叫你直直走」，還踢車子椅背
    ，我想起小時候我爸爸喝醉酒對我及家人家暴情景，我叫告
    訴人下車改搭別台計程車，但告訴人不理我，還打我一拳，
    我一時氣憤才打告訴人，螺絲起子是從副駕駛座的置物箱拿
    的，因為不曉得告訴人會採取何動作，事後駕車離開也是因
    為緊張，我之後擔心告訴人生命安危有打電話叫救護車。我
    上開所為只是過度防衛下的傷害行為，並無殺人犯意等語。
    辯護人主張：被告與告訴人扭打之始，係告訴人仍在車內時
    發生，告訴人對被告有不禮貌言詞及舉措，被告因家庭背景
    對酒醉者對峙時存有強烈自我防衛心態，因情感投射始情緒
    失控而攻擊告訴人，而時值深夜，現場燈光昏暗，致被告未
    能明確認知所攻擊者乃被告身體重要部位，且二人素不相識
    ，是被告絕無致告訴人於死之意圖，又被告經鑑定罹有適應
    障礙症，仍有辨識行為違法或依其辨識而行為之能力顯著降
    低之可能，應依刑法第19條第2項規定減輕其刑等語。
二、不爭執事項
(一)被告於前開時、地駕駛本案車輛載送因聚餐酒醉而由餐廳人
    員代為叫車並攙扶上車之告訴人，嗣二人先後下車後，告訴
    人遭被告接續攻擊成傷倒地不起，而被告逕自駕車離去等情
    ，經被告及告訴人分別供證一致在卷（偵卷第8、128-129、
    174-175頁，本院卷一第48、228-229頁，本院卷二第247頁
    ）。而經本院勘驗現場監視影像，結果發現告訴人經人攙扶
    坐上本案車輛後不久，被告下車，走至本案車輛後座旁打開
    後車門，告訴人以腳用力踹車門，右腳踏出車外而正要下車
    之際，被告右手以手握器物之方式，朝告訴人頭部攻擊1下
    。告訴人下車後，用左手攻擊被告頭部，被告亦用左手反擊
    ，二人發生拉扯，於二人拉扯中，被告右手以手握器物之方
    式，高舉過肩，朝告訴人頸部猛力刺擊5下，期間未見告訴
    人有打到或攻擊到被告，並往後退至本案車輛車尾，且此時
    告訴人上半身已彎下，被告復以右手手握器物之方式，高舉
    過肩，朝告訴人頭頸部再猛力刺擊5下，告訴人站不住直接
    倒地而仰躺在該車後方之路面上，被告高抬右腳及胸後猛力
    踩告訴人上半身一腳，再高舉右手過肩，雙腳半蹲，往告訴
    人頭部猛力打一拳，之後駕車離開現場等情，有本案勘驗筆
    錄及擷圖照片可憑（本院卷一第232-237、241-260頁）。又
    前開勘驗所見被告攻擊告訴人頭頸部右手手持之器物，乃被
    告自車內取出之十字型螺絲起子，業據被告自承（偵卷第9
    、129頁，本院卷一48、228頁）在卷，此核與告訴人送醫檢
    傷時所見頭頸部有多處十字外傷傷口(詳後述)相合，可認被
    告前開所述為真。
(二)嗣路人見告訴人躺在地上流血，於110年4月4日2時24分許報
    案呼叫救護車前來，告訴人先被送至臺北慈濟醫院急診，經
    診出告訴人有顏面骨閉鎖骨折、頸部血腫併昏迷及休克、雙
    側肺鈍挫傷併呼吸衰竭、頭皮開放性傷口等傷勢，隨即轉送
    雙和醫院加護病房治療，於110年4月15日始轉入普通病房，
    而於該院檢傷、治療之過程中，再發現告訴人有左側頭部三
    處十字外傷（2×2×1公分、6×6×1公分、1×1×0公分）、左頸
    部二處十字外傷（其中一處為10×10×1公分），左前額撕裂
    傷、左鼻翼擦傷、外傷性頸椎神經損傷、頸椎脊髓損傷併右
    側肢體無力之傷勢等情，有新北市政府消防局救護紀錄表、
    該局救災救護指揮中心受理報案紀錄表；臺北慈濟醫院診斷
    證明書、護理紀錄及傷勢照片；雙和醫院護理紀錄單、傷勢
    照片、診斷證明書及病症暨失能診斷證明書可憑（地檢署附
    件第5、140頁，偵卷第41、43、115-116、135、137、159-1
    61頁，本院卷一第219、389-390、397頁）。嗣告訴人於110
    年4月23日再轉至耕莘醫院就診復健，該院認告訴人因本案
    所受傷勢造成肌力下降及脊髓損傷，後者並使告訴人四肢產
    生張力，需長期服藥控制，已屬難治。又此等傷勢對告訴人
    影響程度為告訴人需使用柺杖行走，拿筷子困難，吃飯較慢
    ，無法跑步、無法開車，張力會讓整體動作變慢等情，亦有
    該院110年9月30日函、同年11月5日函及護理紀錄單可稽（
    本院卷二第11、137-155、301頁），核與證人即告訴人於本
    院審理時所證：我站起來無力會跌倒，右手抬不起來，連吃
    飯都沒有辦法，走沒幾步路會沒力、跌倒，沒辦法出門，筆
    也沒辦法拿，無法開車（本院卷二第248-249頁）之日常生
    活受傷勢影響情形相合。
(三)基上，被告手持螺絲起子以尖利一端於短時間密集地朝告訴
    人頭頸部刺擊11次，且於告訴人倒地而無反抗能力後，尚猛
    力踩踏告訴人上半身並毆擊其頭部，共有13次之攻擊行為，
    告訴人因此受有前開傷勢，且經治療後仍因肌力下降及脊髓
    損傷而使四肢產生張力，影響日常生活而須長期服藥，已達
    難治之程度。以上各情，復為被告所不爭執，堪以認定。
三、本件應審究者為：被告是否基於殺人犯意而為前揭行為？茲
    敘述如下：
(一)按刑法殺人未遂與傷害罪之區別，端在以加害人於行為之初
    有無戕害他人生命之故意為斷，至於殺人犯意之存否，固係
    隱藏於行為人內部主觀之意思，被害人傷痕之多寡、受傷處
    所是否即為致命部位、傷勢輕重程度、加害人下手情形、所
    用兇器為何，及與被害人是否相識、有無宿怨等情，雖不能
    執為區別殺人與傷害之絕對標準，然仍非不得審酌事發當時
    情況，觀其行為動機，視其下手情形、用力輕重、砍向部位
    之手段，佐以其所執兇器、致傷結果、與被害人之關係暨行
    為後之情狀等予以綜合觀察論斷（最高法院47年台上字第13
    64號判例要旨、85年度台上字第1608號、93年度台上字第27
    49號判決參照）。
(二)依前開勘驗所見被告接續攻擊告訴人之情景，被告手持螺絲
    起子往告訴人頭頸部刺去時，多是將手高舉過肩而猛力刺去
    ，且被告攻擊告訴人過程中，告訴人從最初下車後尚有攻擊
    被告1下，但之後係與被告拉扯，且未打到或攻擊到被告，
    復漸往車子後方退去，直至站在車尾之後，可認已居下風，
    惟被告見告訴人上半身已彎下，仍將手高舉過肩，接續再猛
    力刺擊告訴人頭頸部，並於告訴人倒地而顯見並無反抗可能
    時，尚高抬右腳及胸後猛力踩告訴人上半身一腳，再高舉右
    手過肩，雙腳半蹲，往告訴人頭部猛力打一拳，足見被告攻
    擊幅度、力道不可謂不大，於眼見告訴人無力反擊終至不支
    倒地，仍毫不罷休，亦可認其下手之重，毫不留情。
(三)被告案發時持以多次向告訴人頭頸部刺擊之螺絲起子，雖未
    扣案，惟屬一端尖銳且質地堅硬，足以刺傷人體並深入體內
    之凶器，此為周知之事，此由告訴人送醫當時由臺北慈濟醫
    院拍攝之傷勢照片（本院卷一第219頁）所見告訴人頭、臉
    、頸部因遭螺絲起子刺傷而遍布血痕可明。被告為具有一般
    智識及生活經驗之成年人，對於人體之頭、頸部，內有重要
    器官、神經及動脈血管，極為脆弱，若遭凶器刺砍或重力踩
    踏、毆擊，可能造成嚴重之傷害而生死亡之結果，應有所認
    知，然被告仍執意持螺絲起子，刺擊告訴人頭頸部，傷勢遍
    及告訴人頭部、頸部及臉部之要害部位，則被告對於告訴人
    將可能因此受傷，並進而受有死亡之結果，自無不知之理。
    辯護人雖主張被告因現場燈光昏暗，未能明確認知所攻擊者
    乃被告身體重要部位等語，惟案發當時雖為深夜，只憑燈光
    照明，然監視器於此情況下攝錄之事發過程，仍可分辨二人
    舉動，而經本院勘驗如前，是辯護人前開主張難謂與監視器
    攝錄所見客觀事實相符，況被告於駕車離去前尚繞過本案車
    輛車尾，從後車門旁地上撿拾刺擊告訴人後掉落之螺絲起子
    ，亦為本院勘驗時所見（本院卷一第234、255【擷圖29】頁
    ），復經被告陳明在卷（本院卷一第235頁），可見當時夜
    間之燈光已使被告得以一眼即尋獲落地之凶器，足認照明程
    度應甚充足，衡情被告對於攻擊朝往之告訴人身體部位自可
    辨明，辯護人前開主張，自不可採。
(四)告訴人案發後最初送至臺北慈濟醫院急診時意識改變，呈現
    昏迷併休克，且瀕呼吸衰竭，經插氣管內管，並發出病情嚴
    重通知單，待穩定告訴人生命徵象，研判因插管而需加護病
    房照護，因該院當時加護病房並無床位而轉院至雙和病房急
    診，有該院病情說明書、病歷及護理紀錄可據（偵卷第103-
    111、113-116頁），堪認告訴人遭攻擊後確已面臨致命之重
    大危險。然被告行兇後逕自離去，直至路人於當日2時24分
    許報案後逾半小時後之3時許始致電呼叫救護車到場，有本
    院勘驗被告報案錄音內容製成之勘驗筆錄及新北市消防局救
    災救護指揮中心受理報案紀錄表（本院卷一第399頁，本院
    卷二第295頁）供參，其間被告係開車繞行，並丟棄攻擊告
    訴人所用之螺絲起子，亦據其自承在卷（本院卷一第229頁
    ），可認被告於案發後第一時間乃急於湮滅犯案證據，對於
    告訴人是否確能遭他人及時送醫急救，會否因傷勢而喪命等
    節顯然漠視，俱徵被告上開對告訴人之攻擊乃有殺人故意之
    殺人行為。
(五)被告辯稱因告訴人上車後口氣很差，踢車子椅背，態度惡劣
    ，其要告訴人改搭別台車，打開後車門要告訴人下車，告訴
    人不理其，還打其，其攜螺絲起子下車，所為係防衛行為，
    並無殺人犯意等語（本院卷一第48-49、228-229頁，本院卷
    二第254-255頁）。而查：
　1.關於二人爭執起因，證人即告訴人偵查及本院審理時均證稱
    其醉得不省人事，不記得經過，沒有印象（偵卷第129頁，
    本院卷二第252頁），是此部分僅有被告單一陳述。惟本院
    勘驗現場監視影像所見被告攻擊告訴人之前，被告係打開本
    案車輛後座車門，緊靠車身疑似與尚在車內之告訴人交談，
    之後告訴人移動靠近車門，用腳用力踹車門（本院卷一第23
    2-233頁），則被告所辯因自覺不滿告訴人說話、態度，請
    告訴人改搭他車乃二人爭端起因，非不可信。
　2.惟告訴人正要下車之際，被告即手持螺絲起子先朝告訴人頭
    部攻擊1下，告訴人下車後左手攻擊被告頭部，被告亦用左
    手反擊，之後被告即持續刺擊告訴人，告訴人再無回擊，已
    如前述（不爭執事項之(一)），可認先行出手攻擊者乃被告
    ，並無其所辯請被告下車時先遭告訴人毆打及辯護人主張之
    二人於車內即開始扭打之情，且當時告訴人手上並無持有任
    何工具，亦據被告陳明在卷（本院卷一第229頁），然被告
    竟持械攻擊告訴人，足見被告所為與單純排除對方不法侵害
    而還擊之情形有別，且告訴人身體多處受傷且傷勢嚴重，衡
    情亦非防衛動作通常所能造成之情，被告前開所辯並不可採
    ，益見被告當時執意持尖銳工具攻擊告訴人，於告訴人倒地
    之後仍持續攻擊，確有致其於死之故意。
(六)辯護人另主張：被告與告訴人並不相識，被告不可能有致告
    訴人於死之意等語。然行為人有無殺人犯意，本非僅以其與
    被害人間是否相識，有無仇怨為斷。本案固為被告載客而與
    搭乘之告訴人所生爭端而起，雙方並無重大夙怨，然綜觀被
    告因不滿告訴人當時之言行舉措，持螺絲起子多次刺擊告訴
    人要害部位之頭頸部，尚在告訴人倒地後以腳踩踏，用拳毆
    擊，且下手力道均甚重，導致告訴人有生命危險，行為後第
    一時間亦未對告訴人施以任何救護舉措，即逕自離去以丟棄
    犯案工具等情，認被告所為有殺人犯意，業如前述，尚難僅
    以雙方並不相識，遽認被告絕無可能因載客糾紛而頓起殺機
    。
(七)綜上所述，本件事證明確，被告犯行堪以認定，應依法論科
    。
四、論罪及刑之加重、減輕事由
(一)核被告所為，係犯刑法第271條第2項、第1項之殺人未遂罪
    。被告多次持螺絲起子向告訴人刺擊11次，又踩告訴人上半
    身一腳，再往告訴人頭部打一拳，雖屬自然上之數行為，然
    實係肇因同一動機，於時間密接之情形下，在相同地點基於
    單一犯意所為，侵害同一之法益，各行為之獨立性極為薄弱
    ，依一般社會健全觀念，在時間差距上，難以強行分開，乃
    接續犯，在法律評價上應視為數個舉動之接續施行，仍屬一
    個行為，應論以一殺人未遂罪。
(二)累犯加重與否之審酌
  1.被告（1）因乘客要求繞路所生口角，而揮打乘客手臂，乘
    客打開車門逃跑，遭被告下車攔阻，並抓住乘客頭髮拖行朝
    地面撞擊且以拳腳毆擊，而有傷害乘客之犯行，經本院以95
    年度易字第1132號判處有期徒刑4月；（2）因與乘客間就行
    車路線發生爭執，而喝令乘客下車並毆打乘客胸部，乘客逃
    離下車，被告追趕上前再毆打乘客頭部、臉部，而有傷害乘
    客之犯行，經臺灣新北地方法院(下稱新北地院）以95年度
    易字第681號判處有期徒刑7月，與對同一乘客所為恐嚇犯行
    經同判決判處之有期徒刑4月，應執行有期徒刑10月，上訴
    後，臺灣高等法院以95年度上易字第1931號判決駁回上訴確
    定；(3)因載客與對向來車會車糾紛而生口角，持車內置放
    之尖刀刺擊被害人，於被害人倒地後仍不罷手，直至警方到
    場，經本院95年度重訴字第153號判決認有殺人犯行判處無
    期徒刑，上訴後，由臺灣高等法院以96年度上重訴字第80號
    撤銷原判決，改判處有期徒刑14年，再上訴後，由最高法院
    以96年度台上字第6233號駁回上訴確定；（4）因於綠島監
    獄執行期間毆打同監受刑人而有傷害犯行，經臺灣臺東地方
    法院以100年度東簡字第307號判處有期徒刑2月確定。上開(
    1)、(2)案件經減刑定執行刑後，與(3)案件再經臺灣高等法
    院以97年度聲字第3535號裁定更定應執行有期徒刑14年6月
    確定，且與(4)案件之刑接續執行，被告於108年5月15日假
    釋出監，於109年11月16日保護管束期滿，假釋未經撤銷，
    視為執行完畢，有判決（地檢署附卷第33-36、41-46、55-8
    3、91-92頁）、臺灣高等法院被告前案紀錄表可稽。是以，
    被告因前開犯行經執行完畢後於5年以內故意再犯本件有期
    徒刑以上之罪，為累犯。
  2.經本院依釋字第775號解釋意旨裁量，認被告所犯本案與構
    成累犯之上開(1)、(2)前案之犯罪型態相同，均係因載客而
    與乘客起爭端衍生之被告攻擊乘客行為，亦與(3)前案皆屬
    被告因駕駛計程車而與他人發生衝突所生危害他人身體、生
    命之情形，罪質亦一致，可認被告一再為與本案相同類型之
    犯罪，惡性重大。
　3.本院審酌累犯規定所欲維護法益之重要性、防止侵害之可能
    性及事後矯正行為人之必要性，綜合斟酌各項情狀，認被告
    本件犯行除死刑、無期徒刑部分依法不得加重外，應依刑法
    第47條第1項規定加重最低本刑。
(三)刑之減輕事由　　
　1.被告雖已著手於殺人行為之實行，而未至死亡結果，其殺人
    尚屬未遂階段，則被告所造成之實害既小於既遂犯，爰依刑
    法第25條第2項之規定，按既遂犯之刑度減輕其刑，並依法
    先加重（死刑、無期徒刑部分以外）後減輕之。
　2.至辯護人主張被告經鑑定罹有適應障礙症，因強烈自我防衛
    心態，情緒失控而攻擊告訴人，仍有辨識行為違法或依其辨
    識而行為之能力顯著降低之可能，應依刑法第19條第2項規
    定減輕其刑等語。查：
 (1)按行為時因精神障礙或其他心智缺陷，致其辨識行為違法或
    依其辨識而行為之能力，顯著減低者，得減輕其刑，刑法第
    19條第2項定有明文。又依刑法第19條規定，刑事責任能力
    ，係指行為人犯罪當時，理解法律規範，辨識行為違法之辨
    識能力，與依其辨識而為行為之控制能力。行為人是否有足
    以影響意識能力與控制能力之精神障礙或其他心理缺陷等生
    理原因，因事涉醫療專業，固應委諸於醫學專家之鑑定，然
    該等生理原因之存在，是否致使行為人意識能力與控制能力
    欠缺或顯著減低之心理結果，係依犯罪行為時狀態定之，故
    應由法院依調查證據之結果，加以判斷（最高法院96年度台
    上字第6368號判決參照）。
 (2)被告因上開殺人案件之前案，於96年間經臺北市立聯合醫院
    松德院區鑑定為「安非他命依賴」個案，合併「安非他命精
    神病」，但涉案時之精神狀態未呈現重大精神障礙，對現實
    判斷未脫離常態，乃案發情境致被告自身思考及判斷受影響
    ，且被告處事衝動性強，自我控制力差而為殺人犯行，並無
    因精神障礙或其他心智缺陷之生理原因，其辨識能力或控制
    能力因而不能、欠缺或顯著減低之情形，有該院區精神鑑定
    報告書可憑（本院卷一第188-190頁）。於此次鑑定後，被
    告於97年至108年間在監執行期間，未有因精神異常或情緒
    問題轉介精神科門診治療之情形，有綠島監獄110年9月9日
    函可憑（本院卷一第281頁）。而依被告所陳，其於108年間
    假釋出監後未曾至精神科就診（本院卷一第230頁），可認
    於案發前被告無因前開鑑定診斷之安非他命精神病，或其他
    精神疾病而求診。
 (3)本院囑託亞東醫院鑑定被告在本案行為時（110年4月4日）
    之精神狀態，鑑定結果認不排除被告於案發時間左近因工作
    或生活壓力等可識別之壓力源，有情緒或行為症狀，但至多
    成立「適應障礙症」，但此並非重大精神病，罹病者尚能保
    有相當之現實感，且被告整體認知功能至少有中下之程度，
    未有智能不足之情形。加以被告於鑑定會談時未見思考型式
    障礙，亦無妄想或幻覺行為，能清楚回憶案情，思考過程未
    受精神病狀支配，並將爆發衝突主因歸咎對方，更顯見其意
    識及判斷力未有顯著減損。而細究被告歷年駕駛計程車與乘
    客或其他駕駛人發生衝突之犯行模式，多因未順被告心意，
    被告難以同理思考，以自我為中心，於本案亦將衝突原因歸
    咎對方，欠缺自省，認為自己身不由己，不斷把自己行為合
    理化，本案與被告自我中心、衝動不願控制與缺乏自省之性
    格特質有較強關聯，推定被告於行為時辨識能力及控制能力
    均未達顯著降低，有該院110年12月8日函送之精神鑑定報告
    書可據（本院卷二第381-405頁）。衡以該鑑定報告已考量
    被告之個人史及疾病史、犯罪過程，並對被告為身體及神經
    學檢查、成年清醒腦波檢查、心理衡鑑、精神狀態檢查而為
    綜合研判，堪認前揭鑑定結果有相當之論據，而屬可採。
 (4)佐以被告於本院準備程序及審理時屢次主張係告訴人係先攻
    擊其，一下車便打其一拳，並稱「告訴人是喝醉酒的人，殺
    人放火強姦什麼事都可能會做」（本院卷一第228頁）、「
    我要如何得知酒後的告訴人下一個動作要做什麼？每個人都
    去喝醉，喝完酒就可以四處罵人、四處打人嗎？每個人都喝
    醉酒去罵人、殺人、強姦好了啦」（本院卷二第357頁），
    可見被告雖持續將本案衝突歸因告訴人酒後失態，據之為己
    辯護，然陳述內容並無錯亂混淆或其他與現實脫節之情，難
    認被告於案發時之辨識、控制能力與常人有異，確與前揭精
    神鑑定報告書之鑑定結果相符。
 (5)基上，可認被告於本案行為時並無因精神障礙及其他心智缺
    陷，致其辨識行為違法及依其辨識而行為之能力顯著減低，
    從而辯護人前開主張，即不可採。
五、科刑
　　爰以行為人之責任為基礎，審酌被告所為意在剝奪告訴人之
    寶貴生命，屬於對個人法益最嚴重之侵害，其主觀惡性重大
    ，而被告案發當時擔任計程車司機，以載運客人為業，因此
    與不特定人多有接觸，卻因一時情緒失控即持械攻擊乘客，
    並圖致其於死，影響社會治安甚鉅，足認其所為應受相當程
    度之刑事非難，兼衡及：
(一)犯罪之動機、目的及犯罪時所受之刺激
    被告與告訴人素不相識，乃依叫車通知前往案發地點載客，
    因要求酒醉之告訴人下車改搭他車始衍生本案後續衝突。被
    告於本院準備程序時陳稱案發當時因想起小時候遭酒醉父親
    家暴情景，加以告訴人對其說話口氣差，使其非常氣憤等語
    （本院卷一第228頁），可認被告係於盛怒下為本件殺人未
    遂犯行。
(二)犯罪行為人之生活狀況
　1.依證人即被告叔叔丙○○於本院審理時所證，被告成長期間因
    父親不時入監執行，直到讀國中有半數期間由祖父母照顧，
    被告父親因酗酒易無由打罵子女，被告因此亦常遭打致遍體
    鱗傷，自小即有陰影造成遭人激怒時會抓狂，作勢打人，且
    頻率頗高，在家中靠長輩壓下，在外便會失控。被告講述到
    本案情緒激動，很生氣等語（本院卷二第338-344頁）。
  2.又證人即擔任被告假釋後輔導工作之丁○○於本院審理時證稱
    ：輔導過程發現被告家庭支持比較薄弱，因被告父親酒醉會
    無故毆打小孩，對被告造成創傷，被告因此討厭酒醉之人，
    109年3、4月遂轉介被告進行二次諮商，後因被告表示不需
    要而未再繼續，而108年下半年到109年間，被告情況都穩定
    等語（本院卷二第347-348、353-354頁）　　
　3.基上，被告與酒醉之告訴人起爭端即情緒失控，處事衝動而
    自我控制不佳，且歸咎於告訴人而乏自省，然其中非無囿於
    家庭背景，且成長所處環境並非穩定所致。
(三)犯罪行為人之品行
　　被告除上開構成累犯之前案外，因駕駛計程車：於87年間即
    因超車糾紛而扭打其他用路人（經本院88年度易字第342號
    判決拘役）；88年間因與來車發生行車糾紛而與該車主互毆
    （因相互撤回告訴而經新北地院89年度易字第3632號判決公
    訴不受理）；92年間因與乘客就車資發生爭執而互毆（因相
    互撤回告訴而經新北地院92年度易字第3056號判決公訴不受
    理）；同於92年間因與他車就超車迴轉而生糾紛，自車內取
    出刀具刺擊該車主（因被害人撤回告訴而經新北地院93年度
    易字第439號判決公訴不受理）；於108年5月15日假釋出監
    後之109年間，因與乘客口角衝突而毆打乘客（經新北地院1
    10年度簡字第3025號判決有期徒刑4月），亦有起訴書、判
    決（地檢署附卷第15-27、95-96頁）、上揭前案紀錄表可稽
    ，可見被告動輒因駕車而與乘客或其他用路人發生糾紛後，
    即侵害他人身體、生命法益，未見悔意，對刑罰之反應力薄
    弱，堪認品行不佳。
(四)犯罪行為人之家庭經濟狀況及智識程度
　  依被告所陳，其國中肄業，做過電鍍工廠作業員及機台操作
    ，80幾年開始開計程車，月收入為新臺幣(下同)數萬元，現
    無人需其扶養（本院卷二第419頁）。
(五)犯罪之手段及所生損害
　　被告持螺絲起子，以尖銳之一端刺擊告訴人頭頸部達11次，
    於告訴人倒地不起後，又猛力踩踏告訴人身體並毆擊其頭部
    ，致告訴人於案發後一度昏迷瀕呼吸衰竭，幸有路人及時呼
    叫救護車將告訴人送醫而獲救，然告訴人因被告前開攻擊行
    為，多處受傷，且因肌力下降及脊髓損傷致四肢產生張力而
    屬難治，告訴人日常生活因此所受不良影響程度非輕，致告
    訴人身心遭受巨大苦痛，此等侵害之結果實難彌補。
(六)犯罪後之態度
    被告犯後除主張其先遭告訴人毆打外，坦承大部分客觀事實
    ，然否認有殺人犯意，雖其願先行給付告訴人5萬元以作為
    部分賠償（本院卷二第417、421頁），並多次表示欲與告訴
    人洽談和解，然為告訴人所拒，迄今未成立和解。
(七)基上，除考量前揭各該因素外，並斟酌告訴人表示遭攻擊後
    生活無法自理，受創嚴重，金錢無法彌補之意見(本院卷一
    第414頁，本院卷二第419、421頁)等一切情狀，量處如主文
    所示之刑。
六、沒收
　　查被告所有持以攻擊告訴人之螺絲起子，雖為本案犯罪所用
    ，然並未扣案，且該物品均非屬違禁物，價值不高，不具刑
    法上之重要性，如予沒收或追徵，徒增執行程序之勞費，爰
    依刑法第38條之2第2項規定，不予宣告沒收。
據上論斷，應依刑事訴訟法第299條第1項前段，刑法第271條第2
項、第1項、第47條第1項、第25條第2項，判決如主文。
本案經檢察官楊大智偵查起訴，檢察官林秀濤到庭執行職務
中　　華　　民　　國　　111 　 年　　1　　月　　10　　日
                  刑事第八庭　審判長法　官　解怡蕙

　　　　　　　　　　　　　　　　　　法　官　許凱傑

　　　　　　　　　　　　　　　　　　法　官  李陸華
上正本證明與原本無異。 
如不服本判決應於收受送達後20日內向本院提出上訴書狀，並應
敘述具體理由；其未敘述上訴理由者，應於上訴期間屆滿後20日
內向本院補提理由書（均須按他造當事人之人數附繕本）「切勿
逕送上級法院」。告訴人或被害人如對於本判決不服者，應具備
理由請求檢察官上訴，其上訴期間之計算係以檢察官收受判決正
本之日期為準。 因疫情而遲誤不變期間，得向法院聲請回復原
狀。
                                    書記官  張閔翔  
中　　華　　民　　國　　111 　年　　1 　　月　　11　　日
附錄本判決論罪科刑法條：
中華民國刑法第271條
殺人者，處死刑、無期徒刑或10年以上有期徒刑。
前項之未遂犯罰之。
預備犯第1項之罪者，處2年以下有期徒刑。